【裁判字號】    97,訴,1161
【裁判日期】    980212
【裁判案由】    偽證
【裁判全文】
台灣雲林地方法院刑事判決        97年度訴字第1161號
公  訴  人  台灣雲林地方法院檢察署檢察官
被      告  丁○○
            乙○○
            丙○○
上列被告因偽證案件，經檢察官提起公訴（97年度偵字第3152號
），本院判決如下︰
    主  文
丁○○、乙○○、丙○○均無罪。
    理  由
一、【檢察官的主張】：被告丁○○、乙○○、丙○○3人均未
    向許峻祥購買毒品，卻於民國（下同）96年8月9日，在台灣
    雲林地方法院檢察署第一偵查庭調查許峻祥違反毒品危害防
    制條例案件（96年度偵字第4174號）時，經該案檢察官命以
    證人身分供前具結後，丁○○虛偽證稱：其於95年10月初某
    日，在雲林縣崙背鄉○○村○○路606號許峻祥住處後門口
    ，向許峻祥購買新台幣（下同）1,000元海洛因，乙○○虛
    偽證稱：其於96年4月下旬之某日及該日之次日，在雲林縣
    崙背鄉○○村○○路路邊，向許峻祥購買1,000元海洛因2次
    ，丙○○虛偽證稱：96年4月10日、15日上午12時38分許、
    17日及18日，在上述許峻祥住處的門口，向許峻祥購買4次
    1,000元、500元海洛因，而為不實陳述，足生影響於該案判
    決之正確性。因認被告丁○○、乙○○、丙○○均涉犯刑法
    第168條偽證罪嫌。
二、【證據裁判主義，檢察官的證明義務、無罪推定原則，自白
    不得作為有罪判決之唯一證據】
    刑事訴訟法第154條第2項規定，犯罪事實應依證據認定之，
    無證據不得認定犯罪事實。第161條第1項規定，檢察官就被
    告犯罪事實，應負舉證責任，並指出證明之方法。第154條
    第1項規定，被告未經審判證明有罪確定前，推定其為無罪
    。第301條第1項規定，不能證明被告犯罪者，應諭知無罪之
    判決。第156條第2項規定，被告或共犯之自白，不得作為有
    罪判決之唯一證據，仍應調查其他必要之證據，以察其是否
    與事實相符。
三、【被告丁○○、乙○○、丙○○的自白】：被告丁○○、乙○○、丙○○均就檢察官所指上述偽證犯罪嫌疑，為自白。
四、【被告丁○○、乙○○、丙○○，就是否向許峻祥購買海洛
    因，有前後截然不同的兩種供述】
  (一)丁○○、乙○○、丙○○於96年8月9日接受警察詢問，以及
    於96年8月9日接受檢察官訊問時，均供稱向許峻祥購買海洛
    因：
    1.丁○○於接受警察詢問時供稱：我以0000000000 號手機
      打給許峻祥，於95年10月初在雲林縣崙背鄉○○村○○路
      606號許峻祥住處後面，一手交錢一手貨，向許峻祥購得
      1,000元之海洛因（雲警螺偵字第0961000502號卷第11頁
      至第14頁），於檢察官訊問時具結證稱：我知道許峻祥有
      在賣海洛因，是因為都有人在講，我打行動電話跟許峻祥
      買了1次，於95年10月初買1,000元海洛因，在許峻祥家後
      面一手交錢一手交貨，就那次跟他買而已；至於96年4 月
      16日下午5點28分34秒，我打電話給許峻祥，是要許峻祥
      準備1,000元海洛因（偵查卷第50頁至第51頁，結文在第
      52 頁）。
    2.乙○○於接受警察詢問時供稱：我於96年4、5月份，原來
      向1名綽號「阿龍」之男子購買毒品，但因急需使用毒品
      ，又不能找到「阿龍」購買毒品，因此才有2次拿1,000元
      叫許峻祥幫忙購買毒品使用（雲警螺偵字第0961000502號
      卷第1頁至第5頁），於檢察官訊問時具結證稱：我於4月
      下旬時，有打電話跟許峻祥買1,000元海洛因，在崙背鄉
      ○○路○路邊交貨；第2次也是那幾天，大約在第1次交易
      的隔天，又跟許峻祥買了1,000元海洛因，交貨地點也是
      在中山路的路邊，一手交錢一手交貨，毒品是許峻祥拿給
      我的（偵查卷第44頁至第45頁，結文在第46頁）。
    3.丙○○於接受警察詢問時供稱：我向許峻祥購買4次海洛
      因，分別於96年4月10日、4月15日、4月17日、4月18日，
      4次都在雲林縣崙背鄉○○村○○路許峻祥住處門口，96
      年4月10日、15日、18日向許峻祥購買1,000元海洛因、4
      月17日買500元海洛因，都以崙背鄉崙背電信局前的公共
      電話打行動電話向許峻祥購買海洛因（雲警螺偵字第0961
      000502號卷第6頁至第10頁），於檢察官訊問時具結證稱
      ：96年4月15日中午12點38分我打電話給許峻祥，許峻祥
      說他那裡都出完了，沒有進貨，意思是他那裡都沒有海洛
      因，叫我不用過去買；我那次沒有跟他買，但前幾次有；
      我跟他買了4次，都在他家門口，時間第1次是4月10日，
      第2次是4月15日，第3次是4月17日，第4次是4月18日，4
      月17日那次買500元，其他都是買1,000元，是一手交錢一
      手交貨，都是許峻祥本人交給我的；記得如此清楚，是因
      為我的手機內有日期（偵查卷第47頁至第48頁，結文在第
      49頁）。
  (二)在許峻祥被檢察官以販賣第一級毒品罪嫌提起公訴後，乙○○、丙○○、丁○○於許峻祥販賣第一級毒品案件審理中，
    97年1月23日、97年1月31日具結證稱並未向許峻祥購買海洛
    因，之前於96年8月9日接受檢察官訊問時，具結證稱向許峻
    祥購買海洛因，是偽證（偵查卷第71頁至第88頁，第109 頁
    至第113 頁，第53頁至第70頁，第89頁至第106 頁），即使
    是在許峻祥經本院於97年3 月5 日以96年訴字第608 號判決
    宣告無罪（偵查卷第26 頁 至第30頁背面背面）、台灣高等
    法院台南分院於97年5 月20日以97年度上訴字第369 號判決
    駁回檢察官的上訴（第4 頁至第10頁背面），丁○○、乙○○、丙○○經檢察官以偽證罪嫌提起公訴（即本案），仍然
    堅稱並未向許峻祥購買海洛因，之前於96年8 月9 日接受檢
    察官訊問時，具結證稱向許峻祥購買海洛因，是偽證。
五、【法官的判斷】
  (一)首先應該說明的是，被丁○○、乙○○、丙○○指證販賣第
    一級毒品的許峻祥，就其販賣第一級毒品罪嫌，受到無罪推
    定。而指證許峻祥販賣第一級毒品的丁○○、乙○○、丙○○，就其等偽證罪嫌，也同樣受到無罪推定。當證據無從確
    切證明丁○○、乙○○、丙○○向許峻祥購買海洛因，卻也
    無從確切證明丁○○、乙○○、丙○○未向許峻祥購買海洛
    因，亦即，事實真相不明時，就應對雙方均宣告無罪。
  (二)上述台灣高等法院台南分院97年度上訴字第369 號判決認為
    不能確切認定許峻祥販賣第一級毒品予丁○○、乙○○、丙○○，其理由如下：
    1.就許峻祥涉嫌販賣第一級毒品予丁○○部分：
      (1)丁○○前後供述不一。
      (2)依卷內之通訊監察譯文內容，本案行動電話於96年4月
        16日下午5時28分34秒之通話內容為：「（喂，在睡嗎
        ，這麼爽？）你不要這樣。」「（你幫我籌1,000元，
        快一點。）沒辦法。」「那我去想辦法。」丁○○及許
        峻祥於原審審理時雖均承認此為丁○○撥打行動電話予
        許峻祥之談話內容。然而，丁○○於原審審理時證稱其
        撥打該通電話目的，係向許峻祥借錢，而依上開通話內
        容尚無從證明許峻祥確有販賣第一級毒品之事實，且就
        交易之標的、價格、數量等販賣第一級毒品之重要之點
        ，亦無從依該通話內容證明；況在毒品交易實務上，購
        毒者常以1張表示購買毒品之價格，少見以1,000元作為
        取得毒品代價之用語。從而，雖然丁○○於檢察官面前
        就此通聯譯文之解釋，供稱係撥打該通電話是要向許峻
        祥購買海洛因云云，顯屬虛偽，不可採信。前開通訊監
        察錄音譯文內容，應純為丁○○向許峻祥借錢之談話，
        無從證明許峻祥有販賣海洛因之事實。且上開通話時間
        係96年4月間，又核與公訴意旨所指之「許峻祥係於95
        年10月初販賣第一級毒品與丁○○」之事實不符，縱令
        依該通話內容讓人懷疑許峻祥有與丁○○交易毒品之情
        事，然檢察官亦未能舉出該次即95年10月之通訊監察錄
        音譯文以佐證人丁○○上開證詞之真實性。
    2.就許峻祥涉嫌販賣第一級毒品予乙○○部分：
      (1)乙○○前後供述不一。
      (2)乙○○於檢察官面前既已證稱其皆以打電話之方式，向
        許峻祥要約購買海洛因。然由檢察官所提出之乙○○與
        許峻祥間之通訊監察錄音譯文，僅有96年4月14日下午
        10時38分30秒之1通的通訊監察錄音譯文，其內容為：
        「（乙○○：喂，有要緊嗎？）許峻祥：喂。」「（乙○○：喂，你在那裡？）許峻祥：你直接說重點，不要
        囉唆。」「（乙○○：有沒有開店？）許峻祥：有。」
        「（乙○○：我明天再打電話給你。）許峻祥：好啦。
        」許峻祥與乙○○雖承認上開內容為2人間談話，但均
        否認交易毒品。且觀之前揭譯文，「開店」乙語，並無
        法直接或間接得知與毒品買賣有關。上開譯文內容，反
        而切合乙○○及許峻祥於原審審理時陳述當時是詢問許
        峻祥家中早餐店有無開店營業。參以，施用毒品者於毒
        癮發作之際，為了壓抑毒癮發作所帶來的痛苦，應立即
        出發向販毒者取得毒品，上開譯文內容果為交易毒品之
        談話，為何在許峻祥告知乙○○「有開店」的同時，乙○○卻回答「我明天再打電話給你」，顯然與常見毒品
        交易談話不同。又乙○○於檢察官面前雖證稱其向許峻
        祥購毒之因，係當時遍尋不著原毒品來源，不得不請許
        峻祥代購，衡情乙○○當時已急需毒品，何以還有耐心
        等待至翌日再向許峻祥購毒之理。因此，上開譯文內容
        並無法證明為許峻祥與乙○○間毒品交易之談話。再者
        ，乙○○於檢察官面前供稱係於96年4月下旬及該日之
        次日先後2次向許峻祥購得毒品，又警方於此段期間已
        上線監聽本案行動電話，為何僅錄得1通通聯內容，益
        徵乙○○於檢察官面前證述內容，與事實容有出入。
    3.就許峻祥涉嫌販賣第一級毒品予丙○○部分：
      (1)丙○○前後供述不一。
      (2)丙○○於檢察官面前對於交易海洛因之時間、地點、次
        數、金額皆一一證述詳細明確，並證稱係因其手機內有
        日期，所以可記得如此清楚。然而，其又於檢察官面前
        供稱「今天我是憑記憶講出日期，但很模糊」，復經檢
        察官訊問手機何在，丙○○復證稱「被停掉了，沒有錢
        繳」，再經檢察官訊問如何與許峻祥聯絡，其證述「3
        次用公共電話，1次是人家借的」，此均有其於檢察官
        面前筆錄附卷足考，可見丙○○證詞前後矛盾。再者，
        果如丙○○於檢察官面前證詞為真，其可以記憶如此清
        晰不致錯亂之原因，係其手機內有日期，想當然爾，丙○○應用其手機與許峻祥聯絡。然而，本案行動電話業
        經警方上線監聽，如果真有多達4次之海洛因交易，為
        何檢察官僅提出96年4月15日上午12時38分02秒之1份通
        訊監察譯文。況且，證人丙○○可以詳細供述之原因，
        如其所言，是依靠手機中存有通話日期，於當日檢察官
        訊問時，丙○○先證稱其是憑記憶講出日期，再稱是用
        公共電話與許峻祥聯絡購毒，復稱是向他人借手機與許
        峻祥聯繫，則皆與其手機無關。顯而易見，丙○○於檢
        察官面前證詞內容不只矛盾，更無事證以佐其說。
      (3)96年4月15日中午12時38分02秒之通訊監察譯文呈現：
        「（丙○○：喂，你是阿祥。）許峻祥：你是誰。」「
        （丙○○：我是印仔。）許峻祥：我這裡都出完了，沒
        有進貨。」「（丙○○：你都出完。）許峻祥：歹謝。
        」丙○○及許峻祥於原審審理時均承認上開譯文為雙方
        通話內容，許峻祥並供稱：丙○○是要向我詢問有沒有
        海洛因，我接他的電話就煩了，我就說我這邊沒有，因
        為李日勇跟我說只要聽到印仔（即丙○○）的電話就不
        要理他等語。由上開譯文所示，丙○○向許峻祥詢問購
        買海洛因乙事，隨即為許峻祥所堅拒，丙○○與許峻祥
        間並未達成買賣海洛因之合意，無從證明許峻祥販賣海
        洛因與丙○○之事實，反而更可作為許峻祥堅拒販賣海
        洛因之證明，因此，該譯文也無法佐證許峻祥販賣毒品
        與丙○○。
      (4)丙○○於檢察官面前之證詞，既已存有上開瑕疵，對照
        丙○○於原審審理時不斷證稱當時不想被收押才如此陳
        述，顯見其為求自保，及早離開員警及檢察官之訊問，
        進而迭於警詢及檢察官面前隨意捏造事實，其於檢察官
        面前所述，自無從採信。
  (三)法官認為，雖然不能確切證明許峻祥販賣海洛因予丁○○、
    乙○○、丙○○3人，卻有難以完全洗清的嫌疑：
    1.就上述96年4月15日中午12時38分02秒丙○○、許峻祥間
      的電話內容，丙○○單單報了名字「我是印仔」許峻祥就
      馬上回答「我這裡都出完了，沒有進貨。」許峻祥供稱：
      丙○○是要向我詢問有沒有海洛因，我接他的電話就煩了
      ，我就說我這邊沒有。只聽到丙○○報名字，就知道丙○○是要買海洛因，因而馬上回答「我這裡都出完了，沒有
      進貨。」讓人懷疑丙○○之前已向許峻祥買過海洛因。
    2.既然許峻祥有販賣海洛因的嫌疑，則96年4月14日下午10
      時38分30秒乙○○與許峻祥的上述電話內容，「（乙○○
      ：喂，有要緊嗎？）許峻祥：喂。」「（乙○○：喂，你
      在那裡？）許峻祥：你直接說重點，不要囉唆。」「（乙○○：有沒有開店？）許峻祥：有。」「（乙○○：我明
      天再打電話給你。）許峻祥：好啦。」如果乙○○只是要
      知道許峻祥家的早餐店有無開店，打這樣的電話，就太令
      人費解。因為到處都有早餐店，何以需要打電話問許峻祥
      家的早餐店有無開店。又只為了知道早餐店有無開店，何
      以要問「有要緊嗎？」等許峻祥不耐煩地說「你直接說重
      點，不要囉唆。」乙○○才問「有沒有開店？」而果真是
      要瞭解早餐店有無開店，則問到答案後，就直接到早餐店
      就好了，何以最後是約定隔天再聯絡。從而，令人懷疑乙○○問「有要緊嗎？」是在探問警察查緝販賣的情勢是否
      緊張，至於「有沒有開店？」則是在探問許峻祥手上有無
      毒品可以出售，而最後乙○○說「我明天再打電話給你。
      」許峻祥也突然態度好了起來，說到「好啦。」應該是許
      峻祥會意乙○○要等隔天籌到錢再聯絡的意思。
    3.此外，96年4月16日下午5時28分34秒丁○○與許峻祥的電
      話內容「（喂，在睡嗎，這麼爽？）你不要這樣。」「（
      你幫我籌1,000元，快一點。）沒辦法。」「那我去想辦
      法。」法官認為，當1張已經成為購買毒品價格1,000元之
      通用暗語，則「1張」反而是不安全的用語，不如直接說
      1,000元；又如果要借1,000元，為何不說「借我1,000元
      」，而要說「你幫我籌1,000元」，如果沒錢借就直接說
      沒錢，為何反而會說「沒辦法」，而丁○○借不到錢，應
      該就結束談話了，如何還會說「那我去想辦法」。令人懷
      疑「你幫我籌1,000元，快一點」是指毒癮發作，要許峻
      祥籌1,000元的海洛因，許峻祥表示沒辦法，丁○○只好
      說另外去想辦法。
    4.再者，丙○○在檢察官面前的供詞，也可能是因為記憶已
      經模糊，卻講得很有把握，導致不合邏輯。
    5.至於丁○○、乙○○、丙○○在警詢時、檢察官訊問時，
      供稱向許峻祥購買海洛因，卻在許峻祥販賣第一級毒品案
      件審理中，承認自己偽證，到了他們3人被以偽證罪嫌偵
      查、審判，他們3人還是承認自己偽證，也不無可能是寧
      可要自己承受幾個月的徒刑（一般偽證罪的宣告刑），也
      不讓許峻祥受到至少15年的徒刑（一般販賣第一級毒品的
      宣告刑）。從而，難以其3人的偽證自白，即認定其等確
      實未向許峻祥購買海洛因。
    6.綜上所述，雖然不能確切證明許峻祥販賣海洛因予丁○○
      、乙○○、丙○○，卻也存在著許峻祥有販賣海洛因給丁○○、乙○○、丙○○的嫌疑。亦即，事實真相不明，應
      為被告丁○○、乙○○、丙○○無罪之宣告。
六、適用的法律：刑事訴訟法第301 條第1 項。
本案經檢察官甲○○偵查起訴，檢察官戊○○到庭執行職務。
中    華    民    國    98    年    2     月    12    日
            刑事第三庭    審判長法  官  林  輝  煌
                                法  官  李  貞  瑩
                                法  官  蕭  雅  毓
以上正本證明與原本無異。
如不服本判決，應於送達後10日內向本院提出上訴狀（須附繕本
），上訴於台灣高等法院台南分院。上訴書狀應敘述具體理由。
上訴書狀未敘述上訴理由者，應於上訴期間屆滿後20日內補提理
由書（須附繕本）於本院。（切勿逕送台灣高等法院台南分院）
                                書記官  王  淑  美
中    華    民    國    98    年    2     月    12    日


司法院資訊處製作；財團法人民間司法改革基金會備份。
